【裁判字號】    97,訴,733
【裁判日期】    970731
【裁判案由】    違反槍砲彈藥刀械管制條例
【裁判全文】
臺灣高雄地方法院刑事判決               97年度訴字第733號
公  訴  人  臺灣高雄地方法院檢察署檢察官
被      告  乙○○
指定辯護人  本院公設辯護人丙○○
上列被告因違反槍砲彈藥刀械管制條例案件，經檢察官提起公訴
（96年度偵字第21971 號），本院判決如下：
    主    文
乙○○未經許可，製造空氣長槍，處有期徒刑貳年陸月，併科罰
金新臺幣捌萬元，罰金如易服勞役，以新臺幣壹仟元折算壹日。
扣案空氣長槍壹支（槍枝管制編號：0000000000號），沒收之。
    事    實
一、乙○○明知具殺傷力之空氣槍，係槍砲彈藥刀械管制條例所
    列管之違禁物，未經主管機關之許可，不得製造或持有，為
    供玩生存遊戲之用，竟基於製造具有殺傷力空氣長槍之犯意
    ，於民國96年6 月間某日，在位於台南市○○路212 號由不
    知情之甲○○所經營之「6 厘米模型玩具店」，購得以壓縮
    彈簧為發射動力且不具殺傷力之仿步槍外型製造空氣長槍1
    枝後，先於同年7 月間某日至某五金店，購得遠較上開空氣
    長槍內裝彈簧彈力為強之彈簧1 個，嗣於96年7 月28日下午
    1 時許，攜帶上開空氣長槍前往高雄縣茄萣鄉茄萣橋上，將
    上開空氣長槍之活塞拆下後，以取出活塞內原本之彈簧、換
    裝前開所購得之強力彈簧，再將活塞裝回上開空氣長槍之改
    造方式，製造完成可發射金屬鋼珠，具有殺傷力之空氣長槍
    （槍枝管制編號：0000000000號）1 枝。嗣於同日下午2 時
    30分許，乙○○攜帶上開空氣長槍與友人吳泰澄清行經高雄
    縣茄萣鄉南萣橋時，為巡邏員警發現形跡可疑攔檢而查獲，
    ，並扣得其所有之上開空氣長槍1 枝。
二、案經高雄縣政府警察局湖內分局報請臺灣高雄地方法院檢察
    署檢察官偵查起訴。
    理    由
一、按被告以外之人於審判外之言詞或書面陳述，除法律有規定
    者外，不得作為證據，刑事訴訟法第159 條第1 項固定有明
    文。惟被告以外之人於審判外之陳述，雖不符第159 條之 1
    至第159 條之4之 規定，而經當事人於審判程序同意作為證
    據，法院審酌該言詞陳述或書面陳述作成時之情況，認為適
    當者，亦得為證據；當事人、代理人或辯護人於法院調查證
    據時，知有第159 條第1 項不得為證據之情形，而未於言詞
    辯論終結前聲明異議者，視為有前項之同意，同法第159 條
    之5 定有明文。查本案於本院準備程序及審理時，檢察官、
    被告、被告之選任辯護人就本院下列所引被告以外之人於審
    判外之言詞或書面陳述均明示同意作為證據，且迄至本院審
    理調查證據時亦未爭執上開證據之證據能力，本院審酌該等
    言詞陳述或書面陳述作成時之情況，並無非法取得等不適當
    之情形，且經本院於審判期日依法進行證據之調查、辯論，
    被告於訴訟上之程序權，已受保障，依刑事訴訟法第159 條
    之5 之規定，具有證據能力。
二、上開事實，業經被告乙○○於本院審理時坦承不諱（見本院
    卷第68頁），且扣案空氣長槍活塞內之彈簧，業經更換線徑
    較粗之彈簧乙節，亦經證人即「6 厘米模型玩具店」負責人
    甲○○於本院審理時證稱：本件扣案的空氣長槍是伊店裡所
    出售，該空氣長槍的各細部零件伊可以確認是否係原廠零件
    ，而經拆解該槍枝辨識後，伊確認該槍枝活塞內之彈簧，不
    是原廠零件，因為原廠零件的彈簧線徑比較細，而扣案空氣
    槍內所裝的彈簧線徑比較粗，此種狀況可能造成槍枝擊發子
    彈後動能比較大，至於彈簧之更換很容易，只要將活塞自槍
    枝取下後，再從活塞口以夾子將活塞口旋開，就可以更換了
    等語明確（參本院卷第64頁至第67頁），並有空氣長槍1 枝
    （槍枝管制編號：0000000000號）扣案可佐，而扣案空氣長
    槍經送內政部警政署刑事警察局，以性能檢驗法、動能測試
    法鑑定結果，認送鑑之空氣槍1 枝（槍枝管制編號：
    0000000000 號） ，係仿步槍外型製造之空氣長槍，以壓縮
    彈簧為發射動力，經實際試射，可發射直徑6MM 彈丸，測得
    鋼珠（直徑約6 MM、重0.88公克）之發射速度分別為117 、
    119 、119 公尺/ 秒，計算其動能分別為6.02、6.23、6.23
    焦耳，單位面積動能分別為21.30 、22.04 、22.04 焦耳/
    平方公分，而依日本科學警察研究所之研究結果，彈丸單位
    面積動能達20 焦 耳／平方公分，則足以穿入人體皮肉層等
    情，有該局96年8 月24日刑鑑字第0960083775號槍彈鑑定書
    在卷可憑（見台灣高雄地方法院檢察署96年度偵字第21917
    號卷第48頁至第50頁），足見上開空氣長槍係可發射鋼珠金
    屬具有殺傷力之槍枝。綜上足認被告之自白與事實相符，堪
    以採信，本案事證明確，被告犯行已堪認定，應依法論科。
三、按所謂製造包括創製、改造、組合、混合、化合等行為在內
    ，已損壞之零件加以修理亦屬製造，改造行為亦屬製造行為
    之一種（最高法院86年度臺上字第7558號、92年度臺上字第
    924 號判決參照）。次按依犯罪之性質及日常社會生活之經
    驗判斷，可認一行為本質上即當然包括另一行為，或一行為
    足以吸收另一行為者，僅論一罪，不復依想像競合犯、牽連
    犯之規定論處，即學理上所謂之吸收犯，其與牽連犯之區別
    ，主要在於牽連犯其相牽連之數行為，所觸犯之數罪名同時
    存在，而吸收犯為一罪性質，當然含有他罪，而非二以上之
    罪名同時存在，是牽連犯為裁判上一罪，而吸收犯則為實質
    上一罪，二者不可相混淆，是未經許可製造槍彈之製造行為
    ，與其後之未經許可繼續持有該所製造槍彈之持有行為，依
    其犯罪之性質，可認為未經許可製造槍彈行為為高度行為，
    而未經許可繼續持有槍彈行為為低度行為，其持有行為，應
    為製造行為所吸收，應僅論以未經許可製造槍彈一罪（最高
    法院90年度臺上字第2579號裁判意旨參照）。故核被告將空
    氣長槍之彈簧更換為強力彈簧，使之具有殺傷力所為，係犯
    槍砲彈藥刀械管制條例第8 條第1 項之未經許可，製造具有
    殺傷力之空氣槍罪。被告持有空氣槍之低度行為應為製造空
    氣槍之高度行為所吸收，不另論罪。再本案被告係自「6 厘
    米模型玩具店」購得不具殺傷力之空氣長槍後，自行以換裝
    彈簧之方式，改造上開空氣長槍成為具有殺傷力之槍枝，業
    如事實欄所載，公訴意旨以被告係自「6 厘米模型玩具店」
    購得具殺傷力之空氣長槍後並持有之事實，認被告涉犯違反
    槍砲彈藥刀械管制條例第8 條第4 項之未經許可持有槍枝罪
    嫌，雖有未洽，然業經檢察官當庭予以更正事實及適用法條
    （參本院卷第67頁、第68頁），且檢察官處上開更正，係屬
    事實之擴張（如上所述被告製造上開空氣長槍及其後持有該
    空氣長槍，係屬吸收關係之實質上一罪，故檢察官此部分之
    更正，係屬事實之擴張，且因係實質上一罪關係，本院自得
    併予審理），尚不涉及變更起訴法條之問題，附此敘明。又
    被告所犯本件未經許可製造空氣槍罪之法定刑為無期徒刑、
    5 年以上有期徒刑，併科1,000 萬元以下罰金，本院審諸被
    告係出於玩生存遊戲之目的，因一時不察而誤蹈法網，其犯
    罪動機乃在於作為娛樂使用，核與一般不法之徒動輒持有不
    特定數量之各類制式或改造手槍等槍枝，以為作奸犯科之用
    ，顯屬有別，所為之可非難性當非如此之鉅，且扣案槍枝經
    鑑定結果，其單位面積動能約為22焦耳/ 平方公分，與一般
    制式槍枝殺傷力程度有別，情輕法重，不無可憫，本院認為
    縱量處法定最低度之刑，猶嫌過重，爰依刑法第59條規定酌
    減其刑。另審酌被告之素行、動機、目的、換裝彈簧以製造
    空氣槍之手段、智識程度，及製造具有殺傷力之槍枝，對民
    眾生命、身體之安全及破壞社會安寧秩序之潛在危害，與事
    後坦承犯行之態度等一切情狀，量處如主文所示之刑，罰金
    部分並諭知易服勞役之折算標準。扣案空氣長槍1 支，屬違
    禁物，應依刑法第38條第1 項第1 款之規定宣告沒收之。
據上論斷，依刑事訴訟法第299 條第1 項前段，槍砲彈藥刀械管
制條例第8 條第1 項，刑法第11條前段、第59條、第42條第3 項
、第38條第1 項第1 款，判決如主文。
本案經檢察官陳登燦到庭執行職務。
中    華    民    國    97    年    7     月    31    日
                刑事第十庭    審判長法  官 何秀燕
                                    法  官 吳金芳
                                    法  官 林揚奇
以上正本證明與原本無異。
如不服本判決，應於判決送達後10日內，向本院提出上訴書狀，
上訴書狀應「敘述具體上訴理由」，並按他造當事人之人數附繕
本。「切勿逕送上級法院」。
中    華    民    國    97    年    7     月    31    日
                                    書記官 何明昌
附錄論罪科刑法條
槍砲彈藥刀械管制條例第8條
未經許可，製造、販賣或運輸鋼筆槍、瓦斯槍、麻醉槍、獵槍、
空氣槍或第4 條第1 項第1 款所定其他可發射金屬或子彈具有殺
傷力之各式槍砲者，處無期徒刑或5 年以上有期徒刑，併科新臺
幣1 千萬元以下罰金。
未經許可，轉讓、出租或出借前項所列槍枝者，處5 年以上有期
徒刑，併科新臺幣1 千萬元以下罰金。
意圖供自己或他人犯罪之用，而犯前二項之罪者，處無期徒刑或
7 年以上有期徒刑，併科新臺幣1 千萬元以下罰金。
未經許可，持有、寄藏或意圖販賣而陳列第1 項所列槍枝者，處
3 年以上10年以下有期徒刑，併科新臺幣700 萬元以下罰金。
第1 項至第3 項之未遂犯罰之。


司法院資訊處製作；財團法人民間司法改革基金會備份。
